【裁判字號】    95,交易,431
【裁判日期】    951123
【裁判案由】    過失傷害
【裁判全文】
臺灣板橋地方法院刑事判決             95年度交易字第431號
公  訴  人  臺灣板橋地方法院檢察署檢察官
被      告  甲○○
                    4樓
                    號
上列被告因過失傷害案件，經檢察官提起公訴（95年度偵字第6
604號），本院判決如下：
    主  文
甲○○從事業務之人，因業務上之過失傷害人，處拘役伍拾日，
如易科罰金以銀元佰元折算壹日。
    事  實
一、甲○○係以駕駛計程車為業之人，為從事駕駛業務之人，於
    民國94年7月23日8時許，駕駛車牌號碼992-MA號營業小客車
    ，沿臺北縣板橋市○○路○段內側車道往臺北方向行駛，行
    經同路段158 號前，本應注意汽車超車時應顯示左方向燈並
    於前車左側保持半公尺以上之間隔超過，行至安全距離後，
    再顯示右方向燈駛入原行路線。且應注意車前狀況及兩車併
    行之間隔，隨時採取必要之安全措施，而依當時天候晴，路
    面乾燥無缺陷，視距良好亦無障礙物，並無不能注意之情事
    ，適有乙○○騎乘車牌號碼CME-359 號普通重型機車，亦沿
    同路段同方向之內側車道行駛，甲○○竟疏未注意，於超車
    時未保持安全間隔，致其右照後鏡及右側車身擦撞到乙○○
    騎乘之機車左把手，致乙○○當場人車倒地，而受有左鎖骨
    骨折、左脛骨骨折、左第4 、5 肋骨骨折及多處擦傷等傷害
    。
二、案經乙○○訴由臺北縣政府警察局海山分局報請臺灣板橋地
    方法院檢察署檢察官偵查起訴。
    理  由
一、訊據被告甲○○矢口否認有何業務過失傷害之犯行，辯稱：
    係被害人嚇到要閃避，因而駕車與旁邊的摩托車發生擦撞才
    跌倒的，伊沒有碰撞到被害人的車云云。經查，前揭犯罪事
    實，業據被害人乙○○迭於警詢、偵查及本院審理中證述歷
    歷，並有臺北縣政府警察局海山分局A3類道路交通事故調查
    報告表、道路交通事故現場圖各1 份、道路交通事故調查報
    告表（一）（二）計2 份、現場及車損照片10幀在卷可稽（
    附於臺灣板橋地方法院檢察署95年度偵字第6604號偵查卷宗
    第17至25頁）。按汽車超車時，應顯示左方向燈並於前車左
    側保持半公尺以上之間隔超過，行至安全距離後，再顯示右
    方向燈駛入原行路線；又汽車行駛時，駕駛人應注意車前狀
    況及兩車併行之間隔，並隨時採取必要之安全措施，道路交
    通安全規則第101 條第1 項第5 款、第94條第3 項分別定有
    明文。被告為考領有職業駕駛執照之人，對此自應知之甚詳
    ，且依卷附現場照片、道路交通事故調查報告表所載，肇事
    當時天候晴，路面乾燥無缺陷，視距良好亦無障礙物，顯見
    並無不能注意之情事，被告竟疏未注意，對本件事故之發生
    應有過失甚明，是被告上開所辯顯係事後卸責之詞，不足採
    信。又臺灣省臺北縣區車輛行車事故鑑定委員會鑑定意見，
    亦認被告甲○○駕駛營業小客車，超車未保持安全間隔，為
    肇事原因，而告訴人乙○○駕駛普通重型機車無肇事因素，
    此有臺灣省臺北縣區車輛行車事故鑑定委員會95年2 月22日
    北縣鑑字第950102號鑑定意見書1 份在卷可參（附於臺灣板
    橋地方法院檢察署95年度偵字第6604號偵查卷宗第38、39頁
    ）。另被害人乙○○因本件車禍受有左鎖骨骨折、左脛骨骨
    折、左第4 、5 肋骨骨折及多處擦傷之傷害乙情，亦有聯合
    醫院和平院區診斷證明書1 份在卷足憑（附於同上偵查卷宗
    第16頁）。從而，被告超車時未遵守上開規定以致肇事，使
    被害人受有前揭傷害，被告之過失行為與被害人所受傷害間
    ，顯有相當因果關係。本案事證明確，被告犯行洵堪認定，
    應予依法論科。
二、按行為後法律有變更者，適用行為時之法律。但行為後之法
    律有利於行為人者，適用最有利於行為人之法律，刑法第2
    條第1 項定有明文。被告行為後，刑法第41條第1 項前段業
    於94年2 月2 日修正公布，並於95年7 月1 日施行。修正前
    （行為時）刑法第41條第1 項前段規定易科罰金，得以1 元
    以上3 元以下折算1 日，又依被告行為時之易科罰金折算標
    準，修正前罰金罰鍰提高標準條例第2 條前段（現已刪除）
    規定，就其原定數額提高為1 百倍折算1 日，則本件行為時
    之易科罰金折算標準，至多以銀元3 百元折算1 日，經折算
    為新臺幣後，應以新臺幣9 百元折算為1 日。惟修正後刑法
    第41條第1 項前段則規定易科罰金，得以新臺幣1 千元、2
    千元、3 千元折算1日 ，以舊法有利被告。而依新增刑法施
    行法第1 條之1 規定，中華民國94年1 月7 日刑法修正施行
    後，刑法分則編所定罰金之貨幣單位為新臺幣；94年1 月7
    日刑法修正時，刑法分則編未修正之條文定有罰金者，自94
    年1 月7 日刑法修正後，就其所定數額提高為30倍，但72年
    6 月26日至94年1 月7 日新增或修正之條文，就其所定數額
    提高為3 倍。修正後有關法定刑罰金數額之規定，並無利於
    修正前之規定。經綜合比較前述各項法律變更之結果後，本
    案因修正後之規定並未對被告更為有利，依據刑法第2 條第
    1 項前段，應一體適用修正前刑法及修正前罰金罰鍰提高標
    準條例之規定，合先敘明。
三、核被告所為，係犯刑法第284 條第2 項前段之業務過失傷害
    罪。爰審酌被告之素行，其係計程車司機，為從事業務之人
    ，因駕駛營業小客車超車未保持安全間隔導致告訴人受有傷
    害，雖非出於故意，然漠視其他用路人之法益，自應予以非
    難，兼衡被害人之傷害程度，且雙方就賠償金額始終未能達
    成一致共識，迄未和解，及被告犯後猶否認犯行之態度等一
    切情狀，量處如主文所示之刑，並諭知易科罰金之折算標準
    。
據上論斷，應依刑事訴訟法第299 條第1 項前段，刑法第2 條第
1 項前段、第284 條第2 項、修正前第41條第1 項前段，罰金罰
鍰提高標準條例第1 條前段、修正前第2 條，判決如主文。
本案經檢察官張瑞娟到庭執行職務。
中    華    民    國    95    年    11   月    23     日
                    刑事第七庭  審判長法  官  胡堅勤
                                      法  官  王瑜玲
                                      法  官  李君豪
上列正本證明與原本無異。
如不服本判決，應於判決送達後10日內向本院提出上訴狀（須附
繕本）。
                                      書記官  蕭汝芳
中    華    民    國    95    年    11    月    24    日
附錄本案論罪科刑法條全文：
刑法第284條
（過失傷害罪）
因過失傷害人者，處6月以下有期徒刑、拘役或5百元以下罰金
。
致重傷者，處1年以下有期徒刑、拘役或5百元下罰金。
從事業務之人，因業務上之過失傷害人者，處1年以下有期徒刑
、拘役或1千元以下罰金。致重傷者，處3年以下有期徒刑、拘
役或2千元以下罰金。


司法院資訊處製作；財團法人民間司法改革基金會備份。
